【裁判字號】    88,交易,467
【裁判日期】    890127
【裁判案由】    過失致死
【裁判全文】
臺灣高雄地方法院刑事判決                        八十八年度交易字第四六七號
    公  訴  人  臺灣高雄地方法院檢察署檢察官
    被      告  乙○○○
    選任辯護人  張賜龍
右列被告因過失致死案件，經檢察官提起公訴（八十八年度偵字第一二三一三號號）
，本院判決如左：
    主  文
乙○○○因過失致人於死，處有期徒刑柒月。
    事  實
一、乙○○○於民國八十八年一月十九日晚上，自其就讀之高雄市前鎮區愛群國小下
    課，於同日晚上九時十五分許（起訴書誤載為三十五分），徒步由北向南穿越高
    雄市前鎮區○○○路返家途中時，本應注意在設有行人穿越道之路段，行人不得
    在其三十公尺範圍內穿越道路，且行人穿越道無警察指揮又無號誌指示者，應小
    心快速通行，以避免危險之發生。而當時雖係晚上，惟夜間有照明，天氣良好，
    路況正常，並無障礙物或其他缺陷，且依其智識、能力亦無不能注意之情事，詎
    乙○○○竟疏未注意，未依規定行走行人穿越道（斑馬線），且在疏未注意左右
    有無來車之情況下，即貿然沿斑馬線旁由北向南緩慢穿越二聖二路，適有由曾俊
    杰（考領有重型機車駕駛執照，且有配戴安全帽）所駕駛之車牌號碼：ＸＭＥ─
    四一五號重型機車，沿二聖二路東向快車道由西向東行至該處，緣乙○○○未依
    規定行走行人穿越道快速通行，曾俊杰行經學校、行人穿越道前之路段亦未減速
    慢行，作隨時停車之準備，並讓行人先行通過，且又疏未注意車前狀況，致曾俊
    杰在未及煞車之情況下，自後撞擊乙○○○之右大腿，使曾俊杰於撞擊人車倒地
    後，因而受有顱內出血之傷害，雖經送醫急救，曾俊杰仍於同年月二十一日上午
    十時三十分許，傷重不治死亡。乙○○○於肇事後，亦被送醫救治。
二、案經高雄市政府警察局前鎮分局報請臺灣高雄地方法院檢察署檢察官偵查起訴。
    理  由
一、訊據被告乙○○○，矢口不否認右揭過失致死犯行，辯稱：伊係走斑馬線由北向
    南穿越二聖二路，於行至二聖二路東向慢車道時，才向左往東方向行駛，此時突
    然遭被害人曾俊杰駕駛之機車自後撞擊倒地受傷云云。經查：（一）觀諸卷附道
    路交通事故調查報告表：被害人駕駛之機車刮痕，係在二聖二路東向快車道內，
    距快、慢車道間之車道線０‧六公尺，而刮痕起點自斑馬線東側約七‧九公尺處
    ，向東延伸長十四‧五公尺；而現場均未發現有機車之煞車痕跡，有道路交通事
    故調查報告表一份在卷可稽。由上開機車倒地刮痕分析，顯見被害人事故發生前
    係沿二聖二路東向快車道由西往東行駛；另由刮痕起點並非在斑馬線上，而係距
    斑馬線七‧九公尺處往東延伸，足以判定撞擊點並非在斑馬線上。（二）證人即
    案發時在肇事現場附近販賣檳榔之甲○○於本院審理時證稱：「被告當時不是走
    得很快，她慢慢走，當時被害人是騎在快車道，他當時時速很快，被告是走到（
    二聖二路東向）快車道時，遭被害人駕駛之機車撞到。」（見八十八年十一月十
    八日審判筆錄），並當庭繪製被告行走之路線方向圖，顯示被告於穿越馬路時，
    並未依規定行走行人穿越道，此有甲○○當庭所繪之現場草圖一份在卷可稽，核
    與其在警訊證述：被告從學校門口走出來穿越馬路時，未走斑馬線等語相符（見
    偵查卷第二十二頁）。並經證人即事故發生後至現場處理之高雄市政府警察局交
    通大隊警員張聖崇到庭證稱：被告當時坦承她是由北向南沿斑馬線旁穿越二聖二
    聖路，於行至二聖二路東、西向車道中央分向線時，即斜向東邊漸漸靠近東向慢
    車道行走等語基詳（見本院八十八年十一月二十日訊問筆錄）。綜上（一）（二
    ）所述，足認被害人確係在二聖二路東向快車道上，自後撞擊未依規定行走行人
    穿越道之被告倒地無訛，被告辯稱：伊係行走斑馬線云云，尚難採信。
二、按在設有行人穿越道之路段，行人不得在其三十公尺範圍內穿越道路，且行人穿
    越道路無警察指揮又無號誌指示者，應小心快速通行，以避免危險之發生。道路
    交通安全規則第一百三十四條第一款及第三款後段分別定有明文，此為一般行人
    應注意並能注意之事項，被告自不得諉為不知。參酌卷附之道路交通事故調查報
    告表，可知車禍發生當時雖係晚上，惟夜間有照明，天氣狀況良好，路況正常，
    無障礙物或其他缺陷，且依其智識、能力並無不能注意之情事，詎被告竟疏未注
    意，穿越馬路時未依規定行走行人穿越道，且又疏未注意右方有無來車即緩慢行
    走，致被害人見狀未及閃避而肇事，其駕駛行為顯有過失，灼然至明。高雄市政
    府建設局車輛行車事故鑑定委員會亦同此認定：「乙○○○：在設有行人穿越道
    於三十公尺範圍內穿越道路不當，為肇事原因。」，有該會八十八年八月二十六
    日酋高市車鑑字第五五八八號函及高市鑑字第八八０七一三七號鑑定意見書各一
    份在卷足憑。雖被害人行經學校及行人穿越道前之路段亦未減速慢行，作隨時停
    車之準備，讓行人先行通過，且又疏未注意車前狀況，就本件車禍事故之發生與
    有重大過失，惟此仍不得解免被告過失罪責，附此敘明。又被害人確因本件車禍
    傷重不治死亡等情，業經臺灣高雄地方法院察署檢察官督同法醫師相驗明確，製
    有勘驗筆錄、相驗屍體證明書、驗斷書各一紙附卷可稽，是被告未盡其前開注意
    義務肇事致被害人死亡，兩者間顯有相當因果關係。本件罪證已臻明確，被告上
    開所辯，顯係卸責之詞，不足採信，其過失致人於死犯行，洵堪認定。
三、本件被告乙○○○因過失肇事致人於死，核其所為，係犯刑法第二百七十六條第
    一項之普通過失致人於死罪。茲審酌被告在設有行人穿越道之路段，未依規定行
    走行人穿越道，且疏未注意右方有無來車仍緩慢通行而肇事，犯後又否認過失犯
    行，迄今未與被害人家屬達成民事和解，及被害人曾俊杰行經學校及行人穿越道
    前之路段未減速慢行，作隨時停車之準備，讓行人先行通過，且又疏未注意車前
    狀況，就本件車禍之發生與有重大過失等一切情狀，爰量處如主文所示之刑。
據上論斷，應依刑事訴訟法第二百九十九條第一項前段，刑法第二百七十六條第一項
，罰金罰鍰提高標準條例第一條前段，判決如主文。
中      華      民      國    八十九    年      一      月    二十七    日
                              臺灣高雄地方法院交通法庭
                                  法  官  唐  照  明
右正本證明與原本無異。
如不服本判決，應於判決送達後十日內，向本院提出上訴狀。
                                  書記官  林  孝  聰
中    華    民    國      八十九      年      一      月      二十八    日
附錄本判決論罪之法條：
刑法二百七十六條第一項。
因過失致人於死者，處二年以下有期徒刑、拘役或二千元以下罰金。


司法院資訊處製作；財團法人民間司法改革基金會備份。
